【裁判字號】    89,訴,649
【裁判日期】    900319
【裁判案由】    偽造文書
【裁判全文】
臺灣彰化地方法院刑事判決                          八十九年度訴字第六四九號
    公  訴  人  臺灣彰化地方法院檢察署檢察官
    被      告  甲○○
右列被告因偽造文書案件，經檢察官提起公訴（八十八年度偵字第三六六三號），本
院判決如左：
    主  文
甲○○無罪。
    事  實
一、本件公訴意旨略以：被告甲○○自民國八十三年十二月間起，在彰化縣彰化市○○○路五二五之二號經營「蕃茄坊ＫＴＶ」，為達逃漏捐之目的，竟向稅捐徵稽
    處陳報不知情之丙○○自八十四年三月二日起至八十五年四月一日止，為「蕃茄
    坊ＫＴＶ」之負責人，復偽造上有丙○○印文、署押之「蕃茄坊ＫＴＶ」讓渡書
    ，於八十五年四月一日持以向財政部台灣省中區國稅局彰化縣稽徵所陳報變更「
    蕃茄坊ＫＴＶ」之負責人為甲○○，致生損害於丙○○之權利及財政部台灣省中
    區國稅局彰化縣稽徵所之課稅正確性。嗣因逃漏稅捐事宜，經中區國稅局通知丙○○其涉嫌漏報銷貨收入，丙○○始查悉上情。因認被告涉犯刑法第二百十六條
    行使第二百十條偽造私文書之罪嫌。
二、按犯罪事實應依證據認定之，無證據不得推定其犯罪事實，又不能證明被告犯罪
    者，應諭知無罪之判決，此於刑事訴訟法第一百五十四條及同法第三百零一條第
    一項分別定有明文。本件公訴人認被告涉有右揭犯罪係以卷附之讓渡書、財政部
    台灣省中區國稅局八十七年八月六日中區國稅彰縣徵字第八七○○二四四五○號
    函與被告自承自八十三年十二月即開始營「蕃茄坊ＫＴＶ」，獲利百分之四十，
    自無不知被害人丙○○於八十四年至八十五年間並未參與該店經營為主要論據。
    訊據被告堅詞否認有右揭犯行，辯稱讓渡書上之簽名蓋章皆非伊所為，伊原僅是
    股東，擔任現場負責人管理現場，帳目皆由董事長在看，後來股東之一紀清龍叫
    伊改任負責人，其就拿身分證、印章給會計乙○○去辦理，不知後來辦理情形，
    至於營利事業統一發證變更登記申請書上「甲○○」之簽名係稅捐處事後叫伊補
    簽等語。經查「蕃茄坊ＫＴＶ」原係丁○○於八十二年六月所申請經營，丁○○
    經營十個月後即交給謝宏龍經營，當時並未辦理負責人變更，直至八十四年二月
    始變更負責人為被害人丙○○，當時係交由宏祥會計事務所辦理。丁○○交給謝
    宏龍後，「蕃茄坊ＫＴＶ」現場係由陳添賜（綽號黑人）管理等情，業據證人丁○○到庭證述明確。次查，「蕃茄坊ＫＴＶ」八十四年二月變更負責人為被害人
    丙○○時，係由現場負責人陳添賜拿被害人丙○○之資料交予會計乙○○，並由
    乙○○轉交會計事務所辦理。後來，現場負責人再改為謝宏龍時，謝宏龍即令乙○○辦理變更負責人為被告甲○○，被告甲○○並將身分證、印章交予乙○○，
    再由乙○○將前揭資料交由會計事務所辦理負責人變更等情，亦由證人乙○○到
    庭證述在卷。足見被害人丙○○之資料乃係由陳添賜交予乙○○辦理，且變更「
    蕃茄坊ＫＴＶ」之負責人為被告甲○○，亦係由謝宏龍令乙○○所為，故被告辯
    稱伊僅是將身分證、印章交予乙○○辦理變更等語，應堪採信。參以卷附讓渡書
    內「甲○○」之簽名與被告本人在營利事業統一發證變更登記申請書上或偵審中
    訊問筆錄「甲○○」之簽名，字型及筆劃書寫方式顯有不同。而從整個讓渡書內
    容之字跡以觀，該讓渡書全部內容包含被害人丙○○及被告甲○○之簽名，疑似
    同一人所為。故被告辯稱讓渡書上甲○○及被害人丙○○之簽名蓋章皆非伊所為
    ，亦堪採信。再者，卷附台灣省中區國稅局八十七年八月六日中區國稅彰縣徵字
    第八七○○二四四五○號函僅係答覆被害人丙○○擔任「蕃茄坊ＫＴＶ」負責人
    之期間為何，並未指明係由何人申請辦理變更，故尚不得據此推論被告有偽造被
    害人丙○○之署押、印文及行使偽造私文書之犯行。至於公訴人認被告自八十三
    年十二月即開始營「蕃茄坊ＫＴＶ」，自無不知被害人丙○○於八十四年至八十
    五年間並未參與該店經營，然查，從證人丁○○及乙○○之證言可知曾經參與經
    營「蕃茄坊ＫＴＶ」之股東人數實屬眾多，況且即便被告知道被害人丙○○並未
    經營與是否有偽造被害人丙○○之署押及印文間，尚屬有間。況且被害人丙○○
    之資料並非由被告交予乙○○辦理等情，已如前述。此外，復查無其他積極證據
    足資證明被告有何上開偽造文書及行使偽造私文書之犯行，揆諸首開說明，被告
    犯罪不能證明，自應為無罪之諭知。
三、據上論斷，應依刑事訴訟法第三百零一條第一項，判決如主文。
本案經檢察官朱婉綺到庭執行職務。
中      華      民      國      九十      年      三      月    十九    日
                              臺灣彰化地方法院刑事第三庭
                        法      官  詹  秀  錦
右正本證明與原本無異。
如不服本判決，應於送達後十日內，向本院提出上訴狀( 須附繕本 )。
告訴人或被害人對於判決如有不服具備理由請求檢察官上訴者，其上訴期間之計算係
檢察官收受判決正本之日期為準。
                                  法院書記官  謝  志  鑫
中      華      民      國      九十      年      三      月    二十    日


司法院資訊處製作；財團法人民間司法改革基金會備份。
